【裁判字號】    89,上訴,366
【裁判日期】    890517
【裁判案由】    違反水土保持法等
【裁判全文】
臺灣高等法院臺中分院刑事判決          民國八十九年度上訴字第三六六號
    上  訴  人
    即  被  告  戊○○
    選任辯護人  林春祥
右上訴人因違反水土保持法案件，不服臺灣苗栗地方法院中華民國八十八年十二月六
日第一審判決（民國八十八年度訴字第二○五號，起訴案號：臺灣苗栗地方法院檢察
署民國八十七年度偵字第五○七七號），提起上訴，本院判決如左：
    主      文
原判決撤銷。
戊○○連續未先擬具水土保持計劃而在私人山坡地修築農路，致生水土流失，處有期
徒刑拾月，緩刑伍年。
    事      實
一、戊○○明知坐落苗栗縣公館鄉○○段五○九之四、五二三之九、五二三之十地號
    土地（按五○九之四為癸○○所有，已出售予戊○○，行為時尚未移轉登記０五
    二三之九為郭偉忠所有，五二三之十劉世美所有，均同意戊○○使用）業經台灣
    省政府公告列為山坡地林業用地，如欲修築農路，應依水土保持法之規定，先擬
    具水土保持計劃，送請苗栗縣政府核定，並監督實施，其欲修築農路，為水土保
    持義務人，竟不遵照上開規定，自民國（下同）八十七年十月廿九日及三十日，
    基於概括之犯意，僱用不知情之甲○○，未經核准，擅自在苗栗縣公館鄉○○段
    五二三之九、五二三之十地號土地，以挖土機修築農路，寬約七公尺，長約七○○公尺，挖取面積約一二○平方公尺，破壞地形、地貌，致生水土流失，並隨時
    有崩塌之危險。八十七年十一月三日上午八時起，戊○○復承前之犯意，僱用不
    知情之丁○○，未經核准，擅自在苗栗縣公館鄉○○段五○九之四（公訴人誤為
    五二九之一）號土地，以挖土機修築道路，寬約五公尺，長約四○○公尺，濫挖
    面積約二千平方公尺，變更地形地貌，且將該處自然生長且有水土涵養功能之樹
    草予以剷除，足以生損害於水源涵養及水土保持，迄八十七年十月三十日、十一
    月五日，為臺灣苗栗地方法院檢察署檢察官率同警察人員分別查獲。
二、案經苗栗縣警察局苗栗分局報請臺灣苗栗地方法院檢察署檢察官偵查起訴。
    理      由
一、訊據上訴人即被告戊○○矢口否認右開犯行，辯稱：苗栗縣公館鄉○○段五二三
    之九、之十號土地上，早在七十九年間，己○○所經營之更豐矽砂有限公司申請
    採礦時即已開路，終止採礦後，雖在採礦處有回填，惟道路仍留存至今。甲○○
    受伊僱用，僅清理路口上淹沒土石，並未開挖道路。而同所五○九之四號土地，
    早在原地土癸○○出賣給伊時，即闢有道路，路上長竹子及雜草，崩塌時需用挖
    土機整理，丁○○僅受僱就原有道路刮除雜草及將颱風崩塌下來之土石樹木挖開
    ，並未違反水土保持法云云。惟查被告於警訊時已坦承伊有僱用甲○○、丁○○
    於上開時地，在上開地點「修築農路」在卷，（見八十七年偵字第五○七七號卷
    第七頁、五○八二號卷第五頁）核與證人即工人甲○○、丁○○於警訊及本院審
    理中證述之情節相符，證人即苗栗縣政府水土保持課技士丙○○於警訊、原審暨
    本院審理中亦證述屬實。並有照片、錄影帶、苗栗縣政府山坡地保育利用管理會
    勘紀錄、勘驗筆錄附卷可稽，原審亦親赴現場勘驗，結果現場仍留有土石流失之
    痕跡，有勘驗筆錄及照片八張附卷足憑，被告雖辯稱因颱風土石崩塌才雇挖土機
    把土石、樹木移開云云。然觀之卷附照片可知，其並非僅移開土石及樹木而已，
    而係開挖修築農路，其辯解要不足採。又系爭五二三之九號土地為郭偉忠所有，
    五二三之十為劉世美所有，五○九之四號土地為癸○○所有，均為山坡地保育區
    林業用地，有土地所有權狀及土地登記簿謄本暨台灣省農林廳水土保局八十五年
    三月十五日八五水土企字第０六一一七號函附卷可查，（見原審卷三十、三二五
    二、五三、八十七年度偵字第五０七七號卷十一、十二頁、廿二頁）被告又自承
    未經主管機關核准條築農路，其仍故意而為之，有犯罪之故意殊為明確，至於被
    告聲請傳喚之證人己○○、辛○○、庚○○、癸○○、乙○○證明系爭土地上早
    有農路存在，並非被告築成者，然據前所述，被告在已存農路上再予開挖屬實，
    亦不能為被告有利之認定。至於被告另請求傳訊證人吳增壽、湛開榮證明五二三
    之九、之十號土地是因瑞伯颱風及芭比絲颳風過境崩塌及聲請傳訊證人邱森錦證
    明五０九之四號土地道路於七十九年間即已存在云云。查，苗栗縣公館鄉公所已
    會同被告勘查現場，不能證明係因颳風過境造成崩塌，有該所八十七年十二月二
    十三日八七年公鄉農字第一一二六四號函附卷可按（八十七年偵字第五０八二號
    卷第二十七頁）而證人邱森錦所欲證明之事項與前開證人癸○○所證明之事項相
    同，爰不再傳訊。再查上訴人認為被告在系爭五二三之九、之十號土地上採取矽
    砂約五十公噸云云。訊之被告堅詞否認，證人甲○○僅供稱是被告囑其將砂土與
    矽砂分開堆放一處，其是在修築農路等語，是並無證據證明被告是在採取矽砂，
    併此說明。綜上各情以觀，被告犯罪證據明確，所辯應不足採，犯行洵堪認定。
二、按於山坡地及森林區從事農林、漁牧地之開發利用所需之修築農路開挖整地或整
    坡作業，其水土保持義務人應先擬具水土保持計劃送請主管機關核定，水土保持
    法第十二條第一項定有明文，如違反此項規定，致生水土流失者，應依同法第三
    十三條第三項前段之規定處罰，同法第三十三條第三項前段亦規定甚明。核被告
    所為係犯水土保持法第三十三條第三項前段之罪，先後二次犯行，時間緊接，犯
    罪構成要件相同，顯係基於概括之犯意，應依連續犯論以一罪。原審予以論罪科
    刑，固非無見，惟查水土保持法為山坡地保育利用條例之特別法，本件被告所為
    應逕論以水土保持法之罪，不應再論以山坡地保育條例罪，原判決認被告犯有水
    土保持法第三十三條之罪及山坡地保育利用條例第三十五條第三項前段之罪，且
    屬法規競合關係，應從較重之山坡地保育利用條例處斷，尚有違誤，且被告從八
    十七年十月二十九日、卅日及十一月三日至五日才分別雇用甲○○、丁○○二人
    ，原判決認定自八十七年初起雇用甲○○等人，自八十七年十月間雇用丁○○等
    人，與事實不符，被告上訴意旨否認犯罪，雖無足取，但原判決既有可議，仍應
    由本院予以撤銷改判。爰審酌被告之素行、犯罪之動機、目的、犯罪後態度等一
    切情狀，仍量處有期徒刑十月，又被告前未曾受有期徒刑以上刑之宣告，有台灣
    高等法院被告全國前案紀錄表附卷可查，經此教訓後，當知警惕，應無再犯之虞
    ，本院認為本件所宣告之刑，以暫不執行為適當，併宣告緩刑五年，以勵自新。
三、據上論斷，應依刑事訴訟法第三百六十九條第一項前段、第三百六十四條、第二
    百九十九條第一項前段，水土保持法第三十三條第三項前段，刑法第五十五條、
    第七十四條第一款，判決如主文。
本案經檢察官壬○○到庭執行職務。
中      華      民      國    八十九     年      五       月     十七   日
                                  臺灣高等法院臺中分院刑事第十庭
                                        審判長法  官  曾  謀  貴
                                              法  官  蕭  廣  政
                                              法  官  李  寶堂
右正本證明與原本無異。
如不服本判決應於收受送達後十日內向本院提出上訴書狀，其未述上訴之理由者並
得於提起上訴後十日內向本院補提理由書（均須按他造當事人之人數附繕本）。
                                              書記官  粘  銘  環
中      華      民      國    八十九     年      五       月    十九    日
                                                                        Ｉ


司法院資訊處製作；財團法人民間司法改革基金會備份。
